臺灣高等法院臺中分院刑事裁定　　　　 96年度交抗字第205號
抗　告　人
即受處分人　甲○○
上列抗告人因聲明異議案件，不服臺灣臺中地方法院中華民國96
年1月29日所為裁定（95年度交聲字第1170號）提起抗告，本院
裁定如下：
    主  文
抗告駁回。
    理  由
一、本件經本院審酌結果，認為原審法院所為異議駁回之裁定，
    並無不合，應予維持，並引用原審裁定之理由（如附件）。
二、抗告意旨略以：原裁定有以下不正確的事實:1. 舉發員警夏
    傑騎著警用重機車，但未證明其於95年9月11日前已合法
    擁有重機車駕照，原審似有意忽視此點，該員警有無照違法
    取締之嫌。2.員警夏傑之證言有明顯偽證之處: 該員於原
    審證稱：「當時我騎乘大型重型機車，行經該處即瑞光路與
    陽光街交叉口時，該處塞車，無法通行，我看到甲○○就騎
    上右邊的人行道要避過塞車車陣前進，他走到紅綠燈時，剛
    好是綠燈，他就下行人道要通過路口，我就在後方跟隨他，
    此時我還沒有鳴笛示警，之後到與瑞湖街交叉口時，我騎到
    甲○○旁邊後，我就開警示燈，比手勢，並口頭請他向路旁
    停靠，他說他趕著上班，沒有停車，我繼續追他，並在此時
    開警報器，並與他並行，試圖讓他靠邊停下來，但他還是沒
    有停止前進，且他還故意碰撞我的舉動，有碰到我的機車
    ... 」，然員警夏傑騎著警用1200cc重機車，重達387KG
    ；而抗告人騎著KYMCO G4機車，重為109KG，且在員警有配
    槍之情況下，有什麼膽子故意碰撞員警的BMW警用重機車?
    如此毫無證據，死無對證下顯然說謊作偽證。事實是，員警
    夏傑之警用重機車對抗告人騎著的機車作2次故意靠右之
    碰撞，迫使抗告人靠右。員警夏傑顯然說謊作偽證，有必
    要測謊，以確認其可信度。3.又該員於原審證稱：「478巷
    巷口時，此時是紅燈，且前方停有很多車，他也因此停下來
    ，並且跟我說他要上班，於是我就用相機對他拍照＜即如原
    審卷21頁所示相片＞，之後綠燈他就左轉進入478巷」。從
    上開員警證言可知，抗告人並無拒絕停車受檢，何來舉發單
    上「違反處罰條例之行為，拒絕停車接受稽查而逃逸」之行
    為? 依原審卷21頁所示相片，適足為抗告人有停車受檢，無
    逃逸行為之佐證。4.復次，原審以: 證人夏傑僅係執勤員
    警，其與異議人間並無嫌隙，衡情應無設詞攀誣或虛構違規
    事實以陷害受處分人之理，再依其前揭證詞所述明確，亦應
    無誤看或誤為判斷之情事，且警員執行公務本身受行政懲處
    責任之監督，到庭具結作證更以刑罰擔保其真實性，殊無甘
    冒行政懲處及刑法偽證罪責任，而刻意誣陷異議人之必要，
    堪認證人夏傑前開證詞具憑信性云云。然如抗告理由2.所
    示，員警夏傑顯然說謊作偽證，有必要測謊，以確認其證
    言之公正信。5.雖如原審有: 錄影儲存時間通常為一個月，
    並無相關監視錄影資料留存，此有台北市政府警察局內湖分
    局95年12月14日北市警內分交字第19534307000號函在卷可
    稽，自無從依異議人之聲請調閱監視錄影資料云云。然如原
    審卷21頁所示相片可證抗告人有停車受檢，無逃逸之行為，
    為何不依抗告人之說法認定事實等語。
三、按交通警員掣單舉發違反道路交通管理處罰條例所列之違規
    事實，本質上為行政處分，係公務員基於職務上權力，依法
    就特定之具體事件所為具公法上效果之單方行政行為，基於
    公務員為公法上行為具有公信力之原則，該行政處分當可被
    推定為有效；其據以依法處分之事實認定亦為真正無誤；從
    而，受處分人本件違規事實，既據執勤員警以親睹無誤後始
    予舉發在案，又無任何證據足資證明員警有捏造事實違法取
    締之情事，則員警本其維護交通秩序、安全職責所為之舉發
    ，自應受到合法、正確之推定。又按道路交通管理處罰條例
    第7條第1項規定：「道路交通管理之稽查、違規之紀錄，由
    交通勤務警察，或依法令執行交通稽查任務之人員執行之」
    ，而警察為維持交通秩序，依法執行職務，立場應是客觀公
    正，且警員係屬司法警察人員之一份子，應深切明白出庭作
    證具結後，應據實陳述之義務及如有偽證應受處罰之嚴重後
    果，查本案證人夏傑乃依法執行交通勤務之員警，與受處
    分人素不相識，亦無怨隙，應無甘冒自身觸犯偽證罪之風險
    而設詞誣攀受處分人之理；且如前開所述，交通警員掣單舉
    發違反道路交通管理處罰條例所列之違規事實，本質上為行
    政處分，基於公務員為公法上行為具有公信力之原則，該行
    政處分當可被推定為有效，其據以依法處分之事實認定亦為
    真正無誤；況且交通員警對親睹之違規事實掣單舉發，就其
    事實之證明，本為證人，如無具體事證足證其有偏頗或失實
    之虞，已難恣意否定其指證即舉發之真正，抗告人無其他積
    極事證，空言主張員警證言不可信，要測謊以確認其可信度
    云云，實不足採。另抗告人是否違規與值勤之警員是否具有
    駕駛執照無關；且不論本件員警於值勤之時，究係警車主動
    直接與抗告人所騎之機車碰撞，或抗告人所騎乘之機車主動
    與警車碰撞，均與本件抗告人之違規無關，故抗告人此部分
    之抗辯縱為實在，亦無足作為有利抗告人之認定。
四、復查，抗告人以如原審卷21頁所示相片，可證其有停車受檢
    ，無逃逸之行為云云，然則，經本院詳核原審卷21頁所示相
    片，復參較如員警夏傑於原審所之證言：「我騎到甲○○
    旁邊後，我就開警示燈，比手勢，並口頭請他向路旁停靠，
    他說他趕著上班，沒有停車，我繼續追他，並在此時開警報
    器，並與他並行，試圖讓他靠邊停下來，但他還是沒有停止
    前進，且他還故意碰撞我的舉動，有碰到我的機車... 」，
    依前開相片所示，雖可證抗告人有停車受檢，但其係自願性
    的停車受檢，或是在作出試圖拒絕停車接受稽查而逃逸之行
    為後再為警方攔下之非自願性的停車受檢，此等情狀，前該
    相片並無法證明出來。相反的，依員警夏傑於原審所為之
    證言，巷口前該相片係用來證明「到478巷巷口時，此時是
    紅燈，且前方停有很多車，他也因此停下來，並且跟我說他
    要上班，於是我就用相機對他拍照，即如原審卷21頁所示相
    片。」，詳核原審卷21頁所示相片，可觀查出:1. 抗告人機
    車停車右邊，即外側車道有同向汽車停下等紅燈；2.抗告人
    機車超越線白線停在巷口之斑馬線前；3.斑馬線上有數位行
    人經過；4.抗告人機車停在巷口之斑馬線前之路中黃線上，
    此為路中而非路邊。此等事實正好證明員警原審所證: 「到
    478巷巷口時，此時是紅燈，且前方停有很多車，他也因此
    停下來，並且跟我說他要上班，於是我就用相機對他拍照＜
    即如原審卷21頁所示相片＞」等語為真；抗告人係因路口當
    時是紅燈，前面又有行人，不得不停在路中，再為警方攔下
    之非自願性的停車受檢。是抗告人自願性的停車受檢云云，
    顯難憑採，本件原審已詳述認定受處分人違規事實之理由與
    證據，並說明原處分於法有據，而駁回受處分人之異議，核
    其認事用法，均無違誤，本件抗告為無理由，應予駁回。
五、爰依道路交通事件處理辦法第26條，刑事訴訟法第412條，
    裁定如主文。
中　華　　民　　國　　96　　年　　3 　　月　　 28 　　日
          刑事第十一庭  審判長法　官　陳　朱　貴
                              法　官　郭　同　奇
                              法　官　何　志　通
上列正本證明與原本無異。
不得抗告。
                              書記官　高  麗  淇
中　華　　民　　國　　96　　年　　3 　　月　　 29  　日
